【裁判字號】    97,上訴,2009
【裁判日期】    970620
【裁判案由】    毒品危害防制條例
【裁判全文】
臺灣高等法院刑事判決                97年度上訴字第2009號
上  訴  人  臺灣臺北地方法院檢察署檢察官
被      告  丁○○
                    現於臺灣台北看守所
上列上訴人因被告違反毒品危害防制條例案件，不服臺灣臺北地
方法院96年度訴字第785號，中華民國97年4月2日第一審判決（
起訴案號：臺灣臺北地方法院檢察署96年度毒偵字第1445號），
提起上訴，本院判決如下：
    主  文
上訴駁回。
    理  由
一、公訴意旨略以：被告丁○○前因施用毒品案件，經依本院裁
    定執行觀察勒戒後，認無繼續施用毒品之傾向，由臺灣臺北
    地方法院檢察署檢察官以民國八十七年度偵字第二０六二四
    號為不起訴處分確定，復因施用毒品案件，經臺灣板橋地方
    法院檢察署檢察官以八十八年度毒偵字第六二一號聲請簡易
    判決處刑及強制戒治，經臺灣板橋地方法院裁定移送強制戒
    治，並以八十八年度板簡字第一四六０號判處有期徒刑六月
    確定，於八十九年九月二十一日戒治完畢釋放出所，又其於
    戒治完畢出所後五年內，復因施用毒品案件，經臺灣臺北地
    方法院檢察署檢察官以九十二年度毒偵字第三四八號提起公
    訴，本院以九十三年度易緝字第六五號判處有期徒刑五月確
    定，甫於九十四年一月十一日易科罰金執行完畢，仍不知悔
    悟並戒絕毒癮，基於施用第一級毒品海洛因之犯意，於九十
    六年二月十四日零時許為警查獲採集甲○送驗回溯二十六小
    時內某時，在不詳地點，施用海洛因，嗣於前述時間，為警
    在臺北縣中和市○○路五九之一號一一０五室查獲，案經臺
    北市政府刑事警察大隊報告臺灣板橋地方法院檢察署呈請臺
    灣高等法院檢察署檢察長核轉臺灣臺北地方法院檢察署檢察
    官偵查起訴，因認被告涉犯毒品危害防制條例第十條第一項
    之施用第一級毒品罪嫌。
二、按犯罪事實應依證據認定之，無證據不得認定其犯罪事實；
    又不能證明被告犯罪者，應諭知無罪之判決，刑事訴訟法第
    一百五十四條第二項、第三百零一條第一項分別定有明文。
    次按刑事訴訟法上所謂認定犯罪事實之證據，係指足以認定
    被告確有犯罪行為之積極證據而言，該項證據自須適合於被
    告犯罪事實之認定，始得採為斷罪資料。且認定不利於被告
    之事實，須依積極證據，苟積極證據不足為不利於被告事實
    之認定時，即應為有利於被告之認定，更不必有何有利之證
    據。如未能發現相當證據，或證據不足以證明，自不能以推
    測或擬制之方法，以為裁判之基礎。又刑事訴訟上證明之資
    料，無論其為直接或間接證據，均須達於通常一般之人均不
    致有所懷疑，而得確信其為真實之程度，始得據為有罪之認
    定，若其關於被告是否犯罪之證明未能達此程度，而有合理
    性懷疑之存在，致使無從形成有罪之確信，即不得遽為不利
    被告之認定，此分別有最高法院二十九年上字第三一０五號
    、三十年上字第八一六號、四十年臺上字第八六號、七十六
    年臺上字第四九八六號判例可資參照。
三、公訴人認被告丁○○涉犯上開罪嫌，係以臺灣尖端先進生技
    醫藥股份有限公司濫用藥物檢驗報告、被告之刑案資料查註
    紀錄等為據。訊據被告堅決否認犯行，辯稱：並未施用第一
    級毒品，當時一起被查獲的乙○○，其甲○可能被誤認為被
    告甲○等語。經查：
（一）本案偵查卷附之「臺北市政府警察局偵辦毒品案件甲○檢
      體委驗單」內載甲○檢體編號為０一三六九二號，受檢人
      姓名及身分證字號均係被告丁○○，而該甲○經臺灣尖端
      先進生技醫藥股份有限公司檢驗結果，鴉片類藥物呈陽性
      反應，此有該甲○檢體委驗單、臺灣尖端先進生技醫藥股
      份有限公司濫用藥物檢驗報告在卷可憑（毒偵字第二九二
      六號卷第二四、二六頁），因此，公訴人認被告於為警查
      獲採尿回溯二十六小時內某時施用第一級毒品海洛因，固
      非無據。
（二）惟原審於九十六年六月二十六日準備程序期日當庭採集被
      告口腔ＤＮＡ檢體，並調取上開編號第０一三六九二號甲
      ○，送內政部警政署刑事警察局鑑定結果，送檢甲○檢出
      一男性ＤＮＡ—ＳＴＲ型別，與丁○○不同，可排除來自
      丁○○等情，有該局九十六年九月五日刑醫字第０九六０
      ０九八三九五號鑑驗書附於卷可憑（原審卷第二七頁），
      堪認上開第０一三六九一號甲○並非被告所排放，則該甲
      ○及檢驗結果均無從據為被告犯罪事實之證據。
（三）九十六年二月十四日與被告同時地被查獲之乙○○，亦經
      警採尿。原審依檢察官聲請調取標示為乙○○之甲○（編
      號０一三六九一），與被告ＤＮＡ檢體再次送內政部警政
      署刑事警察局鑑驗結果，該編號０一三六九一號甲○經抽
      取ＤＮＡ檢測，未檢出明確型別，未檢出足資比對結果，
      無法與前次送檢之丁○○唾液比對，此有該局九十七年二
      月四日刑醫字第０九六０一七一九七七號鑑驗書附卷可按
      （原審卷第八十頁），是已無從確知編號０一三六九一號
      甲○是否為被告甲○。
（四）原審公訴人固聲請向移送單位臺北市政府警察局函詢是否
      有確實對被告採尿，為何本件甲○非被告所有，並請檢送
      被告甲○過院乙節。經查：被告為警查獲當時，確有經警
      採尿，此為被告所不否認。而查獲單位臺北市政府警察局
      既將檢體編號第０一三六九二號甲○誤認係被告之甲○，
      本案採尿之實際作業發生錯誤，則在查獲單位之文件記錄
      中，被告甲○即為編號第０一三六九二號之甲○，從而，
      再向查獲單位函索被告甲○，即無實益，此部分調查證據
      之聲請，衡情尚無必要，附此敘明。
四、綜上，依卷存事證，尚無從為被告有罪之積極證明，無從說
    服法院以形成被告有罪之心證，依法自應為被告無罪判決之
    諭知。
五、原審同此認定，諭知被告無罪，核無不合，公訴人上訴意旨
    略以：鑑定報告未說明鑑定標準，原審遽採，於法不合，另
    與被告同時採尿者尚有丙○○，應再調驗丙○○甲○等語，
    然查：鑑驗書已詳載鑑驗十六種型別及其數據（原審卷第二
    七頁），而獲致結論，公訴人指鑑驗書未說明鑑驗標準乙節
    ，顯有誤會，至於丙○○部分，上訴意旨指稱：李某係施用
    第二級毒品等語，惟公訴人指被告係施用第一級毒品，二者
    顯不相同，基本社會事實亦不相同，難認有何關聯性，是公
    訴人指應再調驗丙○○甲○乙節，即不可採，綜上，公訴人
    指摘原審判斷不當，為無理由，應予駁回。
據上論斷， 應依刑事訴訟法第368條，判決如主文。
本案經檢察官李良忠到庭執行職務。
中    華    民    國    97    年    6     月    20    日
                  刑事第十八庭審判長法  官  吳鴻章
                                    法  官  陳健順
                                    法  官  周政達
以上正本證明與原本無異。
如不服本判決，應於收受送達後十日內向本院提出上訴書狀，其
未敘述上訴之理由者並得於提起上訴後十日內向本院補提理由書
（均須按他造當事人之人數附繕本）。
                                    書記官  莊昭樹
中    華    民    國    97    年    6     月    20    日


司法院資訊處製作；財團法人民間司法改革基金會備份。
